【裁判字號】    89,交易,373
【裁判日期】    891030
【裁判案由】    過失致死
【裁判全文】
臺灣高雄地方法院刑事判決                        八十九年度交易字第三七三號
    公  訴  人  臺灣高雄地方法院檢察署檢察官
    被      告  乙○○
右列被告因業務過失致死案件，經檢察官提起公訴（八十九年度偵字第七一七五號、
第八○四○號），本院判決如左：
    主  文
乙○○從事業務之人，因業務上之過失致人於死，處有期徒刑壹年貳月。
    事  實
一、乙○○係以販售零食類食品為業，平時以駕駛車號ＸＰ—二九一二號自用小客車
    載運欲販售之零食及架子所用，即以駕駛自小客車載送食品等物為之附隨業務，
    亦為從事業務之人。於民國八十九年三月七日十九時許，駕駛前開車號自用小客
    車，沿高雄市○○○路左轉進金鼎路由西往東方向行駛，於該日十九時五十分許
    ，行至該路一八三號前，本應注意汽車駕駛人行經無號誌之交岔路口，應減速慢
    行，作隨時停車之準備，並應注意車前狀況，以隨時採取必要之安全措施，依當
    時天氣晴朗、暮光光線、路面乾燥、無缺陷，亦無任何障礙物，且視距良好之情
    狀下，並無任何不能注意之情形，適有亦疏未注意在未設有行人穿越道亦非禁止
    穿越之路段穿越道路時，應注意左右無來車後，始可小心迅速穿越之行人江道森
    正沿金鼎路北面欲橫越該馬路，致乙○○所駕駛之車之左前大燈處撞及至江道森
    ，江道森人先摔在車上，頭部並撞擊至該車輛前之擋風玻璃後，再彈落地面，因
    而受有頭部外傷、腦萎縮、四肢多處擦傷、皮下淤血及右肱骨骨折等傷害，經被
    害人之子甲○○之送醫急救，仍因腦挫傷致顱內出血延至同月十五日不治死亡。
    乙○○於事故發生後，經路人報警，仍留於事故現場待處理員警到達，並向之自
    承為肇事者，並接受偵詢。
二、案經高雄市政府警察局三民第二分局報告台灣高雄地方法院檢察署檢察官暨檢察
    官自動檢舉偵查起訴。
    理  由
一、訊據被告乙○○雖坦承從事販賣食品之工作，當日於收攤後，於右揭時、地駕駛
    前揭車號自小客車，行經上開路段撞上自路邊左側叉路口走出之路人江道森，並
    因致被害人送醫急救後不治死亡之事實，惟矢口否認有何過失之犯行，辯稱：當
    時伊駕車之速度並不快，是被害人江道森穿越車陣中走出，故並未看見被害人，
    實係事出突然，伊並不及防範，且被害人住院二天後即出院，有違常理，應係被
    害人家屬未照顧妥善，始造成被害人死亡云云。
二、經查：
  （一）依事故發生後高雄市政府警察局交通大隊第二分隊員警至現場處理所測繪之
        道路交通事故調查報告表及所拍攝之現場與車損相片所呈，事故路段係在金
        鼎路與鼎金中街之交岔路口上，且該路口並無交通號誌，當時天氣晴朗、暮
        光光線、路面乾燥、無缺陷，亦無任何障礙物，且視距良好；被告所駕駛之
        自小客車於肇事後停於金鼎路上由西向東方向之內側快車道上，車頭朝東、
        車尾朝西，並停於金鼎路一七九號前，在被告車輛後方之金鼎路上留有被害
        人江道森之鞋子與血跡，被害人血跡之位置距離該無號誌之岔路口停止線約
        十二公尺，而距離血跡約二點二公尺處則掉落有一隻被害人之鞋子，再距離
        該鞋約二點三公尺處，則係被害人另一隻鞋子，且該血跡與鞋子均係掉落在
        內側快車道上；又被告所駕駛之上開自小客車車頭左側之大燈處有擦撞痕跡
        ，而車頭擋風玻璃左前處部份則有一面積約佔三分之一大小之蜘蛛網狀碎裂
        紋，是被告當時沿金鼎路由西向東方向行駛，至該路與鼎金中街之交岔路口
        時，被害人則係從鼎金中街口走出正欲橫越金鼎路，即從被告左側前方走出
        。並可認因被告當時駕駛車速頗快，才造成被告車前擋風玻璃上有嚴重裂紋
        ，且因無法即時煞停，而造成被害人之血跡與鞋子沿路散落，。
  （二）又被害人江道森因本次車禍肇事後，經被害人之子將被害人送至高雄榮民總
        醫院急救，經電腦斷層掃描，發現腦部硬腦膜下腔出血，身體多處擦傷及右
        肱股骨折之傷害，住院觀察至同月九日院方始囑咐被害人家屬將被害人帶回
        家觀察，此有高雄榮民總醫院診斷證明書二紙在卷可憑，惟於同月十五日二
        十時許，即因被害人口吐白沫經被害人家屬再將被害人緊急送往榮民總醫院
        急救，於二十一時五分許到達醫院時，被害人已無呼吸、心跳，且瞳孔放大
        ，呈現死狀態，經醫院急救後仍無復甦現象，於同日二十二時五十三分許宣
        告死亡等情，亦有上揭榮民總醫院出具之法醫參考病例摘要一分在卷足參，
        復於翌日即十六日十六時，經臺灣高雄地方法院檢察署檢察官率同法醫師到
        場相驗，因被害人平時患有老年癡呆症、並有心臟與腎臟方面之疾病，故另
        定於同月二十四日進行解剖，經解剖所呈︰被害人頭部左側顱顳部皮下組織
        有明顯出血六×十一公分、顱骨打開後發現左、右側顱顳部及小腦部、後顱
        窩等處有廣泛性硬腦膜下出血及蜘蛛膜下腔出血，合併腦萎縮現象，氣管經
        解剖後發現有部份水性分泌物，右手背及右前臂內側多處皮下淤血、右側下
        肢輕微皮下淤血、左前後臀部皮下瘀血十四×十六公分，故根據被害人所受
        外傷關係程度，鑑定被害人之死因為顱內出血及因腦挫傷致死，死亡方式則
        為車禍意外所造成；並製有相驗屍體證明書、勘驗筆錄及法醫師解剖紀錄報
        告各一份在卷可稽。堪認被害人係因此次車禍事故，致受有前述之傷害，並
        因此傷重不治死亡。
三、按行車速度，依標誌之規定，無標誌者，行經無號誌之交岔路口應減速慢行，作
    隨時停車之準備；而汽車行駛時，駕駛人應注意車前狀況，並隨時採取必要之安
    全措施；又行人穿越道路時，在未設有行人穿越道，亦非禁止穿越之路段穿越道
    路時，應注意左右有無來車，始可小心迅速穿越，道路交通安全規則第九十三條
    第一項第四款、第九十四條第三項及第一百三十四條第五款分別定有明文。被告
    駕車自應注意上開規定，依當時天氣晴朗、暮光光線、路面乾燥、無缺陷，亦無
    任何障礙物，且視距良好之情狀下，並無不能注意之情形，有前開事故調查報告
    表載述明確，即並無不能注意之情形，被告竟疏未注意在行經無號之交岔路口時
    ，未減速慢行，並未注意到車前之人、車等動態，致無法適時採取適當之閃避或
    煞車等措施，而撞及致亦未注意左右來車即穿越道路之被害人，被告顯有過失。
    而本案經送高雄市政府建設局行車事故鑑定委員會鑑定，亦同此認定，有該委員
    會於八十九年七月二十七日以八九高市車鑑字第五二三二號函索檢附之鑑定意見
    書一分在卷足參。雖被害人在穿越道路時，未注意到左右來車即逕行穿越，亦同
    為本件車禍肇事之原因；惟按刑法上所謂之「過失」，係指行為人雖非故意，但
    按其情節應注意，並能注意，而不注意者而言，被害人就本件事故之發生雖亦有
    過失，仍無法減免行為人即被告在不超越社會相當性之範圍應有之注意義務，且
    刑事責任係對於反社會行為所加之制裁，不若民事責任係專以填補損害為目的，
    因此並無允許依過失相抵之理論，而消長已發生之刑事責任之餘地，是本件被告
    仍難解免其過失之責。而被害人因本件車禍致受前開所述之傷害，並因之不治死
    亡，已如前述，是被告之過失行為與被害人之死亡間，具有相當因果關係。本件
    事證明確，被告上述所辯顯係卸責之詞並不足採，其過失犯行足堪認定。
四、按刑法上所謂業務，係指個人基於其社會地位繼續反覆所執行之事務，其主要部
    分之業務固不待論，即為完成主要業務所附隨之準備工作與輔助事務，亦應包括
    在內（最高法院七十一年台上字第一五五Ｏ號判例參照），又汽車駕駛人之駕駛
    工作，乃隨時可致他人身體生命於危險之行為，並具有將該行為繼續，反覆行使
    之地位之人，因此應有經常注意避免他人於危險之特別注意義務，被告以駕駛聯
    結車為業，故其駕駛汽車本屬其社會活動之一，在社會上有其特殊之屬性（地位
    ），基於本項屬性（地位）而駕車，自屬基於社會生活上之地位而反覆執行事務
    ，因之在此地位之駕車，不問其目的為何，均應認其係屬業務範圍，（最高法院
    七十五年台上字第一六八五號判例意旨參照），查被告係以販售零食等食品為業
    ，惟其以前開自小客車載運欲販售之零食等食品及簡便架子，業據其供述在卷，
    是其駕車行為，應包括於其販售零食之業務行為中，為從事汽車駕駛業務之人，
    則其於肇事當日係收攤後正駕駛自小客車返家途中，因過失與人碰撞，致人死亡
    。核其所為，係犯刑法第二百七十六條第二項之業務過失致人於死罪，公訴人認
    係犯刑法第二百七十六條第一項之罪，尚有未洽，惟起訴之基本社會事實相同，
    爰依法變更起訴法條，併予敘明。復查，被告於肇事後，經路人報警後，仍留於
    現場等待警方前來處理，於員警至現場處理時，向員警自承為肇事者，並接受詢
    問，有高雄市政府警察局交通大隊第二分隊員警戴清賈出具之交通事件職務報告
    書一分在卷可據，為對於未發覺之犯罪自首而接受裁判，應依刑法第六十二條前
    段之規定減輕其刑。爰審酌被告行經無號誌之交岔路口未減速慢行及未注意車前
    狀況之過失程度、被害人對於本件車禍之發生亦有未注意左右來車即貿然穿越道
    路之過失行為、造成被害人因之傷重死亡之嚴重結果，且被告迄今未與被害人家
    屬達成和解，及犯後態度等一切情狀，量處如主文所示之刑，以為懲儆。
據上論斷，應依刑事訴訟法第二百九十九條第一項前段、第三百條，刑法第二百七十
六條第二項、第六十二條前段，罰金罰鍰提高標準條例第一條前段判決如主文。
中      華      民      國    八十九    年      十      月     三十     日
      臺灣高雄地方法院刑事交通法庭
                                  法  官     程克琳
右正本證明與原本無異。
如不服本判決，應於判決送達後十日內，向本院提出上訴狀。
                                  書記官     王麒雄
中    華    民    國      八十九      年      十      月      三十一    日
【附論罪科刑依據之法條】
刑法第二百七十六條：
因過失致人於死者，處二年以下有期徒刑、拘役或二千元（現已提高十倍為二萬元）
以下罰金。
從事業務之人，因業務上之過失犯前項之罪者，處五年以下有期徒刑或拘役得併科三
仟元（現已提高十倍為三萬元）以下罰金。


司法院資訊處製作；財團法人民間司法改革基金會備份。
